臺灣臺中地方法院刑事判決
111年度交簡上字第13號
上  訴  人  臺灣臺中地方檢察署檢察官
上  訴  人
即  被  告  廖湘予


上列上訴人因被告過失傷害案件，不服本院民國110年11月5日11
0年度中交簡字第1313號第一審簡易判決（偵查案號：110年度偵
字第13305號），提起上訴，本院管轄第二審之合議庭判決如下
：
    主    文
原判決撤銷。
廖湘予犯過失傷害罪，處拘役參拾日，如易科罰金，以新臺幣壹
仟元折算壹日。緩刑貳年。
    犯罪事實
一、廖湘予於民國109年7月30日3時22分許，騎乘車牌號碼000-0
    00號普通重型機車，沿臺中市北區中清路中間車道由忠明路
    往美德街方向行駛，行至中清路1段與美德街口時，本應注
    意行車遇有變換車道情況時，應先顯示欲變換車道方向之燈
    光或手勢，讓直行車先行，並注意安全距離，而當時天候晴
    、夜間有照明、路面鋪設柏油、且乾燥無缺陷亦無障礙物、
    視距良好，並無不能注意之情事，廖湘予竟疏未注意，貿然
    由中間車道向右變換至外側車道，適同向右後方之鄭安廷（
    已歿，另為不受理判決）騎乘車牌號碼000-0000號普通重型
    機車行至該處，原應注意行經設有行車管制號誌之交岔路口
    ，遇號誌黃燈轉換為紅燈時，應減速並注意車前狀況，隨時
    採取必要安全措施，亦疏未注意車前狀況減速慢行，貿然直
    行而避煞不及，鄭安廷騎乘之機車因此自後追撞廖湘予騎乘
    之機車，致廖湘予受有雙膝擦挫傷、雙上肢多處擦挫傷及右
    踝挫傷等傷害，鄭安廷則受有鎖骨閉鎖性骨折、四肢表淺性
    損傷、顏面表淺性損傷、四肢挫傷及四肢鈍傷等傷害。廖湘
    予、鄭安廷於肇事後留在現場，並於員警到場處理時承認為
    肇事者，自首而願受裁判。
二、案經鄭安廷訴由臺中市政府警察局第二分局報告臺灣臺中地
    方檢察署檢察官偵查後聲請簡易判決處刑。
    理    由
一、證據能力：
㈠、本判決認定事實所引用之被告以外之人於審判外之言詞或書
    面證據等供述證據，公訴人、辯護人、被告在本院審理時均
    同意作為證據使用（見本院卷第78頁），復經本院審酌認該
    等證據之作成無違法、不當或顯不可信之情況，依刑事訴訟
    法第159 條之5 第1 項規定，均有證據能力。
㈡、又本案認定事實引用之卷內其餘非供述證據，並無證據證明
    係公務員違背法定程序取得，依同法第158 條之4 規定反面
    解釋，亦均有證據能力。　　　
二、上開犯罪事實，業據被告廖湘予於本院審理時坦承不諱（見
    本院卷第151頁），核與證人即告訴人鄭安廷警詢及法院訊
    問之供述大致相符（見偵卷第55-57頁、第59-60頁，本院中
    交簡卷第57-58頁、本院交簡上卷第105-112頁、第145-153
    頁）。並有員警職務報告書（見偵卷第49頁）、被告廖湘予
    中國醫藥大學附設醫院診斷證明書（見偵卷第61頁）、被告
    鄭安廷之109年7月30日中國醫藥大學附設醫院診斷證明書（
    見偵卷第63頁）、臺中市政府警察局道路交通事故初步分析
    研判表（見偵卷第67頁）、道路交通事故現場圖（見偵卷第
    69頁）、道路交通事故調查報告表㈠、㈡（見偵卷第71-73頁
    ）、道路交通事故談話紀錄表2份（見偵卷第75-81頁）、現
    場及車損照片28張（見偵卷第85-98頁）、臺中市政府警察
    局交通事故補充資料表（見偵卷第99頁）、監視器影像截圖
    照片6張（見偵卷第105-109頁）、臺中市政府警察局道路交
    通事故肇事人自首情形紀錄表2份（見偵卷第111-113頁）、
    車輛詳細資料報表、中華電信證號查詢機車駕駛人資料各2
    份（見偵卷第133-139頁）、臺中市車輛行車事故鑑定委員
    會中市車鑑0000000案鑑定意見書（見偵卷第147-148頁）、
    臺中地檢署勘驗筆錄（見偵卷第151頁）、被告鄭安廷之：①
    蕭永明骨科診所診斷證明書（見本院交簡上卷第23頁）②110
    年7月27日中國醫藥大學附設醫院診斷證明書（見本院交簡
    上卷第43頁）③身心障礙證明（見本院交簡上卷第44頁）、
    臺中市車輛行車事故鑑定覆議委員會覆議字第0000000案覆
    議意見書（見本院交簡上卷第127-128頁）在卷可稽。被告
    廖湘予前開具任意性之自白經核與事實相符而堪採信，本案
    事證已臻明確，應予依法論科。
三、論罪科刑：
㈠、核被告廖湘予所為，係犯刑法第284條前段之過失傷害罪。
㈡、被告廖湘予於肇事後，尚未經有偵查權之公務員發覺前，主
    動向據報前往處理之員警表明為肇事人，自首而接受裁判，
    此有臺中市政府警察局道路交通事故肇事人自首情形紀錄表
    2份在卷可憑（見偵卷第111、113頁），爰依刑法第62條前
    段規定，減輕其刑。　
㈢、爰審酌被告廖湘予騎乘機車向右變換車道時，未顯示方向燈
    或手勢並讓直行車先行，即貿然變換車道，因此過失導致行
    車事故，導致告訴人鄭安廷受有鎖骨閉鎖性骨折、四肢表淺
    性損傷、顏面表淺性損傷、四肢挫傷及四肢鈍傷等傷害，所
    為應予非難。又審酌被告坦承犯行，於本院審理時已與告訴
    人達成調解之犯後態度。以及審酌被告前有詐欺前科紀錄之
    素行。暨審酌被告於本院審理時所供述之教育程度、職業、
    家庭經濟狀況（見本院卷第152頁），量處如主文所示之刑
    ，並諭知易科罰金之折算標準，以示懲儆。
㈣、又審酌被告廖湘予未曾因故意犯罪受有期徒刑以上刑之宣告
    ，有臺灣高等法院被告前案紀錄表在卷可稽，且業於111年7
    月19日與告訴人鄭安廷達成調解，調解時告訴人鄭安廷表示
    同意不追究被告之刑事責任等情，是本院認本案之刑以暫不
    執行為適當，爰依刑法第74條第1項第1款併予宣告緩刑2年
    。
四、撤銷改判之理由：被告廖湘予上訴意旨原先主張其無過失，
    請求為無罪判決（見本院卷第90頁），然後續改稱認罪，請
    求從輕量刑並為緩刑宣告（見本院卷第153頁）。檢察官上
    訴意旨，則以被告廖湘予犯後並未予告訴人鄭安廷和解獲賠
    償，難認犯後態度良好，請求從重量刑等語（見本院卷第33
    頁）。而原審就量刑部分，則以「爰審酌被告廖湘予，鄭安
    廷2人分別騎乘機車，均未能善盡注意義務，遵守交通規則
    行車，被告廖湘予向右變換車道時，未顯示方向燈或手勢並
    讓直行車先行，即貿然變換車道；被告鄭安廷於設有行車管
    制號誌之交岔路口，遇號誌黃燈轉換為紅燈時，未減速並注
    意車前狀況，致釀本件車禍，使彼此受有聲請簡易判決處刑
    書犯罪事實欄所載傷勢，造成渠等彼此身心痛苦，顯均缺乏
    尊重用路人生命、財產安全之觀念，渠等行為實屬不該，惟
    考量被告2人犯後均坦承犯行，態度尚可，暨審酌渠等對本
    件車禍事故之發生同為肇事原因，彼此所受傷勢情形，鄭安
    廷受有鎖骨閉鎖性骨折，傷勢比較嚴重，及被告廖湘予、鄭
    安廷之前科素行（參本院卷第17-37頁所附之臺灣高等法院
    被告前案紀錄表），均具有高中畢業學歷之智識程度、家庭
    經濟狀況均為勉持（參本院卷第13-15頁所附之被告個人戶
    籍資料查詢結果及偵卷第51、55頁之調查筆錄受詢問人資料
    欄所載），並衡以被告2人經調解，本來已說好（廖湘予賠
    償鄭安廷10萬元【不含強制險】；鄭安廷賠償廖湘予17740
    元【含強制險】），惟被告廖湘予又說不調解了，態度強硬
    ，而未能調解成立（見本院卷第97至98頁所附本院簡易庭11
    0年10月26日調解事件報告書）等一切情狀，分別量處如主
    文所示之刑，併均諭知易科罰金之折算標準，以資懲儆。」
    之理由，量處拘役40日，已依原審裁判時之情狀，審酌刑法
    第57條各款事由，尚無違誤。然原審未及審酌被告廖湘予及
    告訴人鄭安廷於上訴後已經成立調解，且被告廖湘予於調解
    時已實際賠償部分金額，告訴人鄭安廷亦表示不願再追究刑
    事責任，是本案量刑情狀已有所變更，就被告廖湘予量刑部
    分自應由本院撤銷改判如主文所示。
據上論斷，應依刑事訴訟法第455 條之1 第1 項、第3 項、第36
9 條第1 項前段、第364 條、第299 條第1 項前段，判決如主文
。
本案經檢察官洪淑姿聲請簡易判決處刑及提起上訴，檢察官温雅
惠到庭執行職務。
中　　華　　民　　國　　111 　年　　8 　　月　　18　　日
                  刑事第二庭    審判長法  官  陳淑芳
　　　　　　　　　
                                      法  官  黃光進
　　　　　　　　　　　　　　　　　　　
                                      法  官  徐煥淵
以上正本證明與原本無異。
不得上訴。
　　　　　　　　　　　　　　　　　　　書記官　陳麗靜　　　　　
中　　華　　民　　國　　111 　年　　8 　　月　　18　　日
附錄本案論罪科刑法條：
中華民國刑法第284條
因過失傷害人者，處1年以下有期徒刑、拘役或10萬元以下罰金
；致重傷者，處3年以下有期徒刑、拘役或30萬元以下罰金。